【裁判字號】    89,簡上,257
【裁判日期】    891128
【裁判案由】    勞動基準法
【裁判全文】
臺灣臺北地方法院刑事判決                        八十九年度簡上字第二五七號
    上  訴  人  己○○
    即  被  告
右上訴人因違反勞動基準法案件，不服甲○八十九年度北簡字第六七號，中華民國八
十九年七月二十七日第一審簡易判決（起訴案號：台灣台北地方法院檢察署八十八年
度偵字第二三二四一號）提起上訴，甲○管轄第二審合議庭判決如左：
    主  文
上訴駁回。
    事  實
一、己○○係設址於台北市中山區○○○路○段五０號七樓「丁○○○有限公司」（
    下稱新宜公司）之負責人（八十九年一月四日變更登記負責人為丙○○），其自
    民國（下同）八十六年六月二日起，即僱用戊○○在台北縣五股鄉○○○路十八
    號該公司之工廠內擔任業務助理工作，詎戊○○於八十八年五月十四日以書面向
    新宜公司聲請給予產假時，己○○明知勞工分娩前後，應停止工作，給予產假八
    星期，竟僅核准自八十八年五月二十六日起迄同年六月二十五止之產假四週，而
    違反勞動基準法之規定，嗣經戊○○訴由台北縣政府勞工局出面協調，仍置之不
    理，始悉上情。
二、案經台北縣政府函送臺灣臺北地方法院檢察署檢察官聲請簡易判決處刑。
    理  由
一、訊據被告己○○矢口否認有何違反勞動基準法之犯行，辯稱：當初聘僱戊○○時
    因公司考量培養員工需二、三年時間，所以曾詢問戊○○是否會結婚或生產，因
    戊○○說她剛畢業不會結婚、生小孩，所以才聘僱她，後來她工作一年後懷孕了
    ，伊問她生產後是否會繼續來公司上班，其亦答應要繼續工作，到了八十八年五
    月十四日，戊○○突然說因家庭關係生產後無法工作，伊乃告知其隱瞞事實違反
    當初應徵時之約定，而請其離職，故伊公司並不須給予產假，亦無違反勞動基準
    法之規定云云。惟查：右揭犯罪事實，業據被害人戊○○於向台北縣政府勞工局
    之申訴函中及偵審中指訴綦詳，互核證人陳運忠即台北縣政府勞工局勞動條件課
    課員於偵查中證稱，紙業公司有勞動基準法之適用，而根據勞動基準法第五十條
    之規定，勞工應強制有八週產假，新宜公司僅給戊○○四週產假，顯然違法等情
    節亦悉相符合，且有台北縣政府函附之被害人戊○○申訴書、勞工保險退保申報
    表、勞工保險現金給付收據、八十八年度新宜公司請假休假卡、勞工保險卡、考
    勤表、訪談紀錄影本各一份在卷可考，再觀諸前開八十八年度新宜公司請休假卡
    中有關被害人戊○○之請假紀錄內容，係載有「假別：產假、起訖日期：八十八
    年五月二十六日至同年六月二十五日、天數：一個月」，復均分別經該公司主管
    乙○○及總經理簽章批示，尤足見新宜公司確實僅核准四週產假予被害人戊○○
    堪可認定。此外，被告與證人乙○○於甲○庭訊中雖一再陳稱，被告違反當初二
    、三年內不結婚或懷孕，若懷孕生產亦會繼續上班之約定，故只好准許被害人戊
    ○○離職，並同意給予四個月之補助云云，然參諸勞動基準法係屬行政法性質之
    強行規定，自不得由勞動契約之當事人雙方，任意或以違反公共秩序、善良風俗
    之方法予以排除適用，甚至脫法規避適用，致違反公益。則被告及其公司，以前
    開顯然違反善良風俗，及不符就業正當之理由，據為脫免勞動基準法強行規定之
    適用，自無理由。是被告上開所辯，無非係事後卸責之詞，委無足採。本件事證
    已臻明確，被告犯行堪以認定，應予依法論科。
二、被告己○○係案發當時新宜公司之負責人，其自八十六年三月二十五日起，即僱
    用戊○○在該公司擔任業務助理工作，戊○○於八十八年五月十四日以書面向新
    宜公司聲請給予產假時，己○○明知勞工分娩前後，應停止工作，給予產假八星
    期，竟僅核准產假四週，核渠所為，係違反勞動基準法第五十條第一項之規定，
    應依同法第七十八條之規定處罰。原審依刑事訴訟法第四百四十九條第一項前段
    、第四百五十四條第二項，勞動基準法第七十八條、第五十條第一項、刑法第十
    一條前段、第四十二條第二項，罰金罰鍰提高標準條例第二條之規定，逕以簡易
    判決科（原判決主文處誤載為「處」）罰金一萬元，並諭知罰金易服勞役之折算
    標準，其認事用法均無不合，量刑亦屬妥適。被告上訴意旨否認有違反勞動基準
    法之犯行，為無理由，應予駁回。
三、據上論斷，應依刑事訴訟法第四百五十五條之一第一項、第三項、第三百六十八
    條，判決如主文。
本案經檢察官許永欽到庭執行職務
中      華      民      國      八十九    年  十一    月    二十九     日
                                      臺灣臺北地方法院刑事第七庭
                                          審判長  法  官  陳坤地
                                                  法  官  蕭清清
                                                  法  官  蔡世祺
不得上訴
適用法條：勞動基準法第五十條第一項、第七十八條。
                                                  書記官  李文椿
中      華      民      國      八十九    年  十一    月    二十九     日


司法院資訊處製作；財團法人民間司法改革基金會備份。
